最高法院刑事判決　　　　　　　　　　　　　　　八十八年度台上字第七三三三號
　　上　訴　人　甲○○
　　　　　　　　乙○○
右上訴人等因盜匪案件，不服台灣高等法院台中分院中華民國八十六年十二月十日第
二審判決（八十六年度上訴字第二○○九號，起訴案號：台灣台中地方法院檢察署八
十六年度偵字第一○六○、二七九七號），提起上訴，本院判決如左：
    主  文
上訴駁回。
    理  由
按刑事訴訟法第三百七十七條規定：上訴於第三審法院，非以判決違背法令為理由，
不得為之。是提起第三審上訴，應以原判決違背法令為理由，係屬法定要件。如果上
訴理由狀並未依據卷內訴訟資料，具體指摘原判決不適用何種法則或如何適用不當，
或所指摘原判決違法情事，顯與法律規定得為第三審上訴理由之違法情形，不相適合
時，均應認其上訴為違背法律上之程式，予以駁回。本件上訴人甲○○上訴意旨略稱
：(一)、伊在原審未選任辯護人，雖經指定公設辯護人郭博益為伊辯護，但原判決未記
載該公設辯護人之辯護意旨，對於辯護意旨所述有利於伊之證據，原判決不予採納又
不說明其理由，其判決自難謂為適法。(二)、依原判決認定之事實，上訴人等為盜匪行
為時，均戴頭套蒙面，如何證明其中一人即係伊﹖且伊係隨同古東正前往債務人林麗
琴、楊清標處索債，原審未傳訊林麗琴、楊清標查明，率行判決，自有違誤。(三)、原
判決專憑古東正、吳昭沛之供述對伊予以論罪科刑，亦有不當等語。上訴人乙○○上
訴意旨略稱：(一)、古東正及吳昭沛在檢察官偵查中均謂其等在警局所言之綽號「阿六
」者，並非上訴人乙○○，而係黃章明，原判決竟以黃繼樑、李秀芬供稱：「乙○○
綽號『小六』」，即認伊參與犯罪，其採證顯有違法。(二)、古東正、吳昭沛在警局之
供述，係遭刑求所致，依法不得採為伊犯罪之證據。(三)、原判決附表編號之林垂炘
遭強盜之時，適伊與賴勝德夫婦在「故鄉」ＫＴＶ唱歌，何能分身犯案，原審未依聲
請傳訊賴勝德夫婦調查明白，於法自屬有違等語。然查原判決認定上訴人等先後夥同
業經判刑確定之古東正、吳昭沛、黃章明，共同基於意圖為自己不法所有之概括犯意
，於原判決附表記載之時間、地點及方法，強盜同附表記載被害人之財物等事實，業
已說明其所憑之證據及其認定之理由甚詳。公設辯護人之辯護意旨，尚非刑事訴訟法
第三百十條所規定有罪判決書理由應記載之事項。且本件公設辯護人之辯護書雖稱：
「被告（指上訴人等）主觀上若無與（已判刑確定之古東正、吳昭沛、黃章明）有盜
匪犯意之聯絡，自不能論以盜匪之共同正犯」云云。但原判決依卷內證據，業已說明
：「被告等二人（指上訴人等）與古東正、黃章明、吳昭沛，分別就如附表（指原判
決附表）所示之共同強盜犯行，有犯意聯絡及行為分擔，皆為共同正犯」等語（原判
決正本第五頁第一至三行）。上訴人甲○○又未具體指明該辯護書之述，有何其他
係有利於伊之證據，原判決不予採納復不說明其理由，如何能漫指原判決理由不備﹖
次按刑事訴訟法第三百七十九條第十款所謂應調查之證據，係指該證據與待證事實有
重要關係，在客觀上應予以調查者而言。上訴人甲○○雖稱：伊隨同古東正等前往林
麗琴及楊清標住處追償債務云云。惟古東正在警局供稱：「我於民國八十五年十一月
中旬某日零時許，夥同綽號『阿本』之甲○○、綽號『阿沛』之吳昭沛等二人，我持
槍（指玩具手槍，以下同），綽號『阿本』、『阿沛』各持一把西瓜刀，侵入台中市
○○路○段十二巷六號（即林麗琴住處）強盜，共搶得新台幣九萬多元、男用手錶一
只、女金項鍊一條。」「於八十五年十二月十二日二十三時三十分許，在台中縣大里
市○○路七五之一號（即楊清標住處），夥同吳昭沛、甲○○、乙○○共同強盜財物
。」「當時由我持槍先行侵入，喝令被害人等『不要動！這是搶劫！』隨即吳昭沛持
西瓜刀、甲○○持開山刀、乙○○亦持開山刀跟進，控制全場人之行動，搜刮財物…
…」等語（警局卷第一七頁、第二一頁反面）。吳昭沛亦作相同之供述（警局卷第四
六頁反面、第五三頁），均核與林麗琴、楊清標之指訴情節相符（同卷第九一頁、第
一一三頁及其反面）。古東正始終未稱林麗琴及楊清標欠其債款，且如係追償欠債，
何須帶兇器前往﹖又何須當場喝令被害人等「不要動！這是搶劫！」此部分強盜行
為之事證，甚為明確，自無再傳訊林麗琴、楊清標查明是否索債之必要。又上訴人乙
○○參與八十五年十二月二十八日十九時許，在台中市樹義五巷六十五弄一百零二號
，強劫被害人林垂炘等財物之行為，不獨業據共同被告古東正、吳昭沛供明在卷（警
局卷第三四頁反面、第四三頁及其反面），並經被害人林垂炘、張秀豐當庭指認上訴
人乙○○持槍強搶其財物（第一審卷第一宗第四六頁及其反面），亦無再傳訊賴勝德
夫婦查明當晚乙○○是否在「故鄉」ＫＴＶ唱歌之必要。既均無必要，則原審未予傳
訊，尚難任意指謂有應於審判期日調查之證據而未予調查之違法。再按共同被告不利
於己之陳述，苟與事實相符者，自得為其他共同被告犯罪之證據。原判決附表所列十
五次之強盜行為，業據同案被告古東正、吳昭沛在警局陳述明確，其所述每次參與之
人數及實施強盜行為之過程，核與被害人魏俊元、劉特鎗（原判決誤為「槍」字）、
林麗琴、董曾芳、陳榮柳、林惠如、吳桂蘭、林鳳鴻、卓萬得、林炳輝、廖金洋、黃
俊欽、周秀麗、楊清標、張隆信、林垂炘等指訴情節相符，復有在古東正住處查獲之
贓物勞力士手錶一只、女用戒指一只，及在上訴人乙○○居處查獲之贓物男用勞力士
手錶一只、戒指一只、金項鍊一條，可資佐證。被害人林垂炘、張秀豐並當庭指認上
訴人乙○○參與至其住處強劫財物（見前述）。上訴人甲○○亦直承其參與起訴書附
表編號４、（即原判決附表編號３、）之強盜行為。古東正、吳昭沛且一再供稱
：其在警局之供述係屬實在，並未稱有遭刑求之情事（偵字第一○六○號卷第一四六
頁反面、第一六七頁反面、第一九二頁反面、第二一四頁反面）。足見古東正、吳昭
沛在警局之陳述，係出於自由意志，並與事實相符。原判決採為認定上訴人等犯罪所
憑證據之一，如何能遽指其採證不當。又按證據之證明力，由法院自由判斷，刑事訴
訟法第一百五十五條第一項定有明文。古東正、吳昭沛在檢察官偵查中雖翻異前供稱
：上訴人乙○○未參與強盜行為。吳昭沛於第一審審理時並供稱，與其共同實施強盜
行為之綽號「阿六」者，係黃章明等語（偵字第一○六○號卷第四七頁、第一審卷第
一宗第八七頁反面）。但黃章明稱：「乙○○利用與我見面之機會，向我說：他有強
盜案件在假釋中，我有犯社頭（強盜案）一件，他說一件或二件都一樣，要我替他頂
罪……」「我從沒有叫『阿六』，我之綽號叫『阿明』」（第一審卷第一宗第一二七
頁反面、第一二八頁）。證人即乙○○之女友李佩芬亦證稱：「乙○○的綽號是『阿
六』或『戽斗』」（偵字第一○六○號卷第一○四頁反面）。原判決因而認定古東正
及吳昭沛在警訊中所稱之綽號「阿六」者，即為上訴人乙○○，係屬真實。至於其等
於偵審中供稱：該上訴人未參與犯罪。或稱：綽號「阿六」者為黃章明云云。均係
護之詞，不予採信。則原判決對於證據之取捨，自無違背經驗法則或論理法則。綜上
所述，上訴意旨所指摘各點，均與法律規定得為第三審上訴理由之違法情形不相適合
，是其上訴違背法律上之程式，應予駁回。
據上論結，應依刑事訴訟法第三百九十五條前段，判決如主文。
中      華      民      國    八十八    年     十二     月    二十三    日
                              最高法院刑事第五庭
                                  審判長法官  董  明  霈
                                        法官  丁  錦  清
                                        法官  林  茂  雄
                                        法官  王  居  財
                                        法官  陳  宗  鎮
      右正本證明與原本無異
                                              書  記  官
中      華      民      國    八十八    年     十二     月     三十     日
